【裁判字號】    89,訴,2738
【裁判日期】    891023
【裁判案由】    履行契約
【裁判全文】
臺灣臺中地方法院民事判決  八十九年度訴字第二七三八號
    原      告  甲○○
    被      告  乙○○
右當事人間請求履行契約事件，本院判決如左：
    主    文
被告應給付原告新台幣捌拾貳萬伍仟元，及自民國八十九年八月二十六日起至清償日止，按
年息百分之五計算之利息。
訴訟費用由被告負擔。
本判決於原告以新台幣貳拾柒萬伍仟元供擔保後，得假執行。
    事    實
甲、原告方面：
  一、聲明：除假執行擔保金額外，如主文所示。
  二、陳述：
  （一）被告及其妻屈嘉玲先後於民國（下同）八十六年及八十七年間在原告經營之聯合報
        東太辦事處及星火公關顧問股份有限公司工作，八十九年初屈嘉玲以夫投資多不順
        利，目前工作亦無發展性，希望重回辦事處工作，但適無缺額而未果。閒談中知原
        告夫妻工作煩重且身體欠佳，遂向原告之妻莊紫君建議辦事處可否轉其夫妻經營，
        在轉讓費用未籌妥前，其夫妻可以委託經營方式先行開始。
  （二）原告經慎重考慮，同意屈嘉玲先到辦事處瞭解狀況，實際接手業務，簽約之事可慢
        慢再談。屈嘉玲遂於三月中正式進駐，所有資料及收費亦交其接手。
        三月底被告與屈嘉玲希望原告速擬合作契約，使其推廣計劃可於四月正式進行。原
        告建議被告多作考慮不必急於一時，但被告夫妻迫不及待，雙方遂正式簽定合作契
        約。但原告唯恐被告沒有恆心，迄五月底始再次徵詢被告之意後，辦理設定抵押權
        之保證手續。
  （三）未料七月底，被告表示週轉困難，無力經營，欲終止合作解除契約。原告以萬事起
        頭難，但只要努力耕耘必有收獲可期，並舉原告之例證明，可是被告堅持合作至七
        月三十一日止，並表示所有報份損失願意賠償。原告無可奈何只好同意，但有與妻
        共謀詐其上勾之意圖。原告閱後見與其計算出入不多，差別只在原告之妻以三月時
        之報份二千為計算基礎，而其計算則是以四月報份一千八百多為計算基礎而已，對
        其反臉無情深感齒冷，遂同意解約，但要求應於七月三十一日以前辦理移交，並將
        所有資料繳回，孰知被告並不移交，八月二日更偷送聲明乙紙，表示七月之薪資由
        未收款抵付，意思是要原告先行墊支，但明細卻不列清。原告遂於八月三日去函催
        告，八月十日接到被告覆函語多不遜，原告遂於八月十日及十五日被告兩次未付應
        付員工之薪資後向本院請求賠償，以維護本人之權益。
  （四）依雙方之合約規定及簽約時之共識「辦事處作價一百五十萬元」、「歸還時總報份
        數不得低於目前報份數」「違約乙方應加倍賠償他方之損失」。辦事處交予被告時
        總報份數為一千八百三十九份歸還時為一千三百三十三份，報份差額為五百零六份
        計算賠償金額應為新台幣（下同）八十二萬五千四百四十八元（計算方式為000000
        0÷1839×（0000－0000）×2＝825448）。
  三、證據：提出合作契約書、被告聲明、報份異動表影本各乙份、存證信函影本二份為證
      。
乙、被告方面：
  一、聲明：駁回原告之訴及其假執行之聲請。
  二、陳述：
  （一）被告提前解約係因實際情況與原告之妻所稱之情況不同。被告原在保全公司任職，
        月入三萬元，早上兼職開計程車，亦有二萬元左右，收入合計五萬元。在八十九年
        三月中旬傍晚原告之妻到家裡表示身體不好，有意讓被告經營，表示有七萬元左右
        之盈餘，被告才答應合作並且辭掉保全及兼職開車。早上四點就到辦事處處理業務
        及領送贈品忙到六點下班，扣除油資及餐費，所得並未超過壹萬五千元，付出與收
        入不成比例，那有續約之理，請審判長代為申張正義，並可請原告之妻出庭作證。
  （二）報份之減少最大因素乃報社的訂單，因時間已到而自動停止，辦事處是受委任代送
        而已，並無自主權，可請庭上請幹部出庭證明。在八十九年九月二十五日左右辦事
        處已遭聯合報停掉所有報份，幸好被告已結束經營，並已向檢察署提出告訴。
  三、證據：提出企劃單、台中地方法院檢察署通知、告訴狀影本各乙件為證，並聲請訊問
      證人張佐康。
      理    由
一、本件原告主張兩造於八十九年四月一日簽訂合作經營契約書，共同經營聯合報系東太辦
    事處、自由時報東山辦事處、台灣日報新北屯辦事處，約定被告每月支付原告五萬元作
    為經營之權利金，並提供價值一百五十萬元之不動產設定抵押權予原告，契約有效期限
    為乙年，詎被告違反上開約定，僅經營至七月三十一日之事實，業據原告提出合作經營
    契約書乙紙為證，且為被告所不爭執，堪信為真實。
    被告雖以訂約前原告表示經營辦事處約有七萬元之盈餘，被告才答應合作，但被告實際
    所得並未超過一萬五千元云云置辯。惟查，被告誤認經營辦事處所得盈餘約有七萬元，
    故與原告簽訂系爭合作經營契約，此乃被告於決定訂約之過程中，對決定為訂約之意思
    表示具有重要性之事實，認識不正確，為訂約意思表示之動機發生錯誤，並非意思表示
    之內容發生錯誤，亦非表示行為之錯誤，或當事人之資格或物之性質若交易上認為重要
    之錯誤，被告不得因此動機錯誤而撤銷訂約之意思表示，所辯洵無可採。
二、又原告主張依系爭契約書第八條約定「辦事處作價一百五十萬元」、「被告交還原告經
    營時，總報數不得低於目前報份數」，故系爭契約書第九條約定「違約乙方（即被告）
    應加倍賠償他方（即原告）之損失」，係指原告交給被告之總份數與被告歸還原告之總
    份數差額價值，予以加倍計算，由總報份價值一百五十萬元，及原告於八十九年四月一
    日交予被告時之總份數一千八百三十九份，可得計算每份報份之價值，又迄八十九年八
    月一日被告交歸原告之總份數為一千三百三十三份，差額份數為五百零六份（0000－00
    00＝506），據此計算總份數差額價值為四十一萬二千七百二十四元（計算方式：00000
    00÷1839×506＝412724，元以下四捨五入），加倍賠償即為八十二萬五千四百四十八
    元之事實，有系爭契約書及報份異動表可稽，被告對上開損害賠償之計算方式並不否認
    ，辯稱：報份之減少乃係客戶之訂單到期，被告並無自主權，無庸負責云云。惟系爭契
    約書約定被告交還原告經營時，總報數不得低於目前報份數，並未排除客戶訂單到期之
    情形，況無論原告或被告經營，客戶訂單到期是否續訂，辦事處均無決定權，被告自不
    得據此作為其經營期間報份減少之理由，所辯洵屬無據。
三、綜上所述，因被告未履行系爭合作經營契約，原告依約可得請求被告賠償八十二萬五千
    四百四十八元，從而原告於上開範圍內請求被告給付八十二萬五千元，及自起訴狀繕本
    送達翌日即八十九年八月二十六日起至清償日止，按年息百分之五計算之法定利息，即
    有理由，應予准許。
四、原告陳明願供擔保，請求宣告假執行，核無不合，茲酌定擔保金額，予以准許。
五、據上論結，本件原告之訴為有理由，依民事訴訟法第七十八條、第三百九十條第二項判
    決如主文。
中        華        民        國   八十九   年      十       月    二十三     日
                                臺灣臺中地方法院民事第一庭
~B法      官  吳蕙玟
右為正本係照原本作成
如對本判決上訴須於判決送達後廿日內向本院提出上訴狀
中        華        民        國   八十九   年      十       月    二十五     日
~B法院書記官


司法院資訊處製作；財團法人民間司法改革基金會備份。
